臺灣新竹地方法院刑事裁定　　　　　　　100年度聲字第625號
聲　請　人　臺灣新竹地方法院檢察署檢察官
被　　　告　洪雲基
上列聲請人因違禁物事件聲請單獨宣告沒收（100 年度執聲沒字
第42號），本院裁定如下：
    主  文
扣案之第一級毒品海洛因貳包（合計淨重貳點肆公克）暨其包裝
袋，沒收銷燬之。
其餘聲請駁回。
    理  由
一、聲請意旨略以︰被告洪雲基（下稱被告）違反毒品危害防制
    條例案件，業經臺灣新竹地方法院檢察署檢察官以92年度戒
    毒偵字第46號（聲請書誤載為91年偵字第4602號）為不起訴
    處分確定，惟尚有查扣海洛因2 小包毛重2.8 公克及安非他
    命1 包毛重0.5 公克等物（91年度白保管字第199 號、91年
    度安保字第310 號，臺灣新竹地方法院檢察署91年偵字第46
    02號偵查卷第25、26頁）係違禁物，爰依毒品危害防制條例
    第18條第1 項前段、刑法第40條第2 項規定，聲請單獨宣告
    沒收（聲請書漏載銷燬）等語。
二、按查獲之毒品，不問屬於犯人與否，均沒收銷燬之；又海洛
    因係屬管制之第一級毒品，為違禁物，不得非法持有，毒品
    危害防制條例第18條第1 項前段及第2 條第2 項第1 款分別
    定有明文；次按違禁物得單獨宣告沒收，刑法第40條第2 項
    亦定有明文（刑法第40條雖於民國94年2 月2 日修正公布，
    而於95年7 月1 日施行，有關違禁物得單獨宣告沒收之規定
    ，新舊法之規定尚無不同，僅條號由原第40條但書，修正為
    第40條第2 項，非屬法律之變更，自無比較新舊法之必要，
    逕依裁判時之法律處斷即可，併此附敘）。
三、經查：
  (一)被告前因施用毒品案件，經本院先後以91年度毒聲字第797
    號、91年度毒聲字第888 號裁定送觀察、勒戒及強制戒治後
    ，因戒治期滿，經聲請人即臺灣新竹地方法院檢察署檢察官
    （下稱聲請人）以92年度戒毒偵字第46號為不起訴處分確定
    等情，業經本院核閱卷宗無訛。而扣案之疑似海洛因白色粉
    末2 小包，於扣押物品清單雖記載數量分別為毛重1.4 公克
    、1.4 公克（管制條碼編號：000000000 號、000000000 號
    ，保管字號：91年度白保管字第199 號），此有扣押物品清
    單在卷可稽（91偵4602卷第25頁，本院卷第3 頁），然經送
    法務部調查局鑑定後，確含第一級毒品海洛因成分，分別為
    淨重1.20公克、包裝重0.23公克、純度24.55%、純質淨重0.
    29公克，及淨重1.20公克、包裝重0.25公克、純度29.29%、
    純質淨重0.35公克等情，有該局調科壹字第000000000 號、
    第000000000 號鑑定通知書在卷可憑（91偵4602卷第69頁、
    第68頁，本院卷第4 頁、第5 頁），上開扣案之海洛因係屬
    毒品危害防制條例管制之第一級毒品，核為違禁物，是本院
    審核認本件此部分之聲請並無不合，應予准許。另包裝上開
    毒品之包裝袋，因其上殘留之毒品難以析離，且無析離之實
    益與必要，應視同毒品，予以沒收銷燬之；又送驗耗損部分
    之毒品因業已滅失，爰不另宣告沒收銷燬，附此敘明。
  (二)又按刑法規定得專科沒收之物，不問屬於犯人與否應沒收之
    物，若案未起訴或不起訴，則應由檢察官聲請法院以裁定沒
    收之，司法院18年院字第67號著有解釋，是扣案之疑似安非
    他命1 包（毛重0.5 公克，保管字號：91年度安保管字第31
    0 號），固有扣押物品清單在卷可稽（91偵4602卷第26頁，
    本院卷第6 頁），而聲請人雖以扣案之上開第二級毒品安非
    他命1 包（毛重0.5 公克) ，係毒品危害防制條例所列管之
    物品，為違禁物，請求單獨宣告沒收，惟查：
    1.本件經本院遍查聲請卷證，並無任何鑑定報告或其他相關
      事證可認確屬聲請人所稱之第二級毒品安非他命，則上開
      扣案物1 包是否確屬毒品違禁物已非無疑。況查安非他命
      與甲基安非他命均屬安非他命類毒品，兩者雖多為硫酸鹽
      或鹽酸鹽，可溶於水，為白色、略帶苦味之物，但使用劑
      量及致死劑量，仍屬有別，且施用安非他命後，其尿液不
      致檢出甲基安非他命陽性反應，而施用甲基安非他命後，
      其尿液可檢出甲基安非他命和其代謝物安非他命成分，可
      見安非他命與甲基安非他命係毒性不同之第二級毒品（參
      看司法院編印之「法官辦理刑事案件參考手冊(一)」第282
      、292 、293 頁行政院衛生署管制藥品管理局之函釋，影
      印附於本院卷第25、26頁）。而被告為警於91年8 月5 日
      查獲時採集尿液經送往台灣檢驗科技股份有限公司，以酵
      素免疫分析法〈EIA 〉及氣相層析質譜法〈GC/MS 〉方法
      檢驗結果，確驗出尚有呈現甲基安非他命陽性反應，此有
      上開公司91年8 月12日報告編號CH/2002/80084 號濫用藥
      物尿液檢驗報告附卷可稽（91偵4602卷第65頁），則被告
      上開案件施用之毒品，顯與聲請人主張上開查獲之扣案物
      1 包為安非他命毒品有別，而於聲請人未提出毒品相關檢
      驗報告以前，實無從逕以被告上開尿液檢驗報告或被告之
      供述，即可作為聲請人上開聲請沒收之扣案物1 包確為安
      非他命之佐證。
    2.又依前開司法院解釋，就違禁物或得專科沒收之物，若案
      件未起訴或不起訴，聲請法院以裁定沒收之，係檢察官之
      職權，則檢察官就扣押物是否係得專科沒收之物或違禁物
      ，自有調查之責，待認定係得專科沒收之物或違禁物始依
      職權向法院聲請以裁定沒收之，惟本案經遍查全卷並無送
      驗資料可供認定前揭扣案物係屬違禁物，業如前述，且經
      本院函詢聲請人確認本件聲請之上開扣案物有無送驗及有
      無相關檢驗報告可供審酌，經臺灣新竹地方法院檢察署函
      覆稱：本件扣案安非他命並無檢驗報告等語，此有該署10
      0 年7 月18日竹檢家執典93執他1021字第21631 號函附卷
      可考（本院卷第24頁），則本諸聲請人對違禁物之聲請沒
      收應負職權調查之責任（臺灣高等法院臺南分院97年度抗
      字第344 號刑事裁定意旨參照），本件既無從證明確屬第
      二級毒品安非他命，聲請人遽認上開扣案物1 包係違禁物
      而依職權向本院聲請應以裁定單獨宣告沒收，即嫌無據，
      是聲請人就此部分聲請裁定，自無理由，應予駁回。
四、依刑事訴訟法第220 條，毒品危害防制條例第18第1 項前段
    ，刑法第40條第2 項，裁定如主文。
中    華    民    國    100   年     7    月    20    日
                  刑事第六庭  法  官  林建鼎
以上正本證明與原本無異。
如不服本裁定，應於送達後5 日內，向本院提出抗告狀（須附繕
本）。
中    華    民    國    100   年     7    月    20    日
                              書記官  黃伊婕